台灣雲林地方法院刑事判決　　　　　　　　　　　　　　 九十年度自字第四號
　　自　訴　人　丙○○
　　被　　　告　乙○○
　　選任辯護人　李建忠
右列被告因詐欺案件，經自訴人提起自訴，本院判決如左：
    主  文
乙○○連續意圖為自己不法之所有，以詐術使人將本人之物交付，處有期徒刑參年，
褫奪公權伍年。
    事  實
緣有丙○○於民國（下同）八十七年間對案外人賴忠、林瑞興、陳金城等三人提出偽
造文書、侵占等之告訴（台灣雲林地方法院檢察署八十七年度偵字第一０八六號案件
），丙○○為該案件感到困擾，而於同年四月初在雲林縣斗六市天一宮問神，經天一
宮廟祝甲○○之介紹而認識乙○○，乙○○亦因此而得知丙○○之上述麻煩，惟乙○○竟立即起意詐騙之心，意圖為自己不法之所有，先於當場表示「我和法院很熟，你
們的土地糾紛如要使他們三人起訴，我有關係可走後門，過一、兩天便可給你們消息
，我去接洽看看」而後基於概括之犯意，(一)先於八十七年四月四日晚間，丙○○與乙○○約在天一宮見面，乙○○向丙○○偽稱「我已接到庭長，已談妥價碼，三個人需
花費三十萬元，我已先送了兩斤共三千元的茶葉。」丙○○不疑有詐，當場先交付
新台幣（下同）三千元予乙○○。接著在八十七年四月七日早晨，乙○○至丙○○
位於雲林縣斗六市○○路四一九號之住處，向丙○○拿取十五萬元現金，丙○○因誤
信乙○○有心幫忙，為了表示感謝，另外給乙○○六千元之紅包，乙○○亦予以接受
；乙○○隨即提醒丙○○，四月十日之前，須付剩下的十五萬元，才會比較好辦事。
丙○○乃於四月十日早晨，在上述住處，再交付十五萬元予乙○○。(二)乙○○於三
十萬九千元得手後，接著又向丙○○謊稱「三個起訴是三十萬元，如要判刑我也有辦
法，但需二十萬元」等語，丙○○表示她已沒有這麼多錢，只能拿出十五萬元，之後
為乙○○所接受，丙○○因此準備了十五萬元現金，在八十七年四月十四日早晨，在
上述住處交付予乙○○。(三)等到八十七年十月間某日，丙○○接到了林瑞興、陳金城
二人的不起訴處分書，乃質問乙○○為何會有如此之結果，乙○○卻再訛稱「還有機
會‧‧我親戚在台南高分院當庭長‧‧」向丙○○要交際費三萬元，丙○○表示手頭
只有一萬元，乙○○立即表示「我先幫妳墊二萬元，你們先一萬元給我」，丙○○仍
對乙○○的謊言抱著希望，乃於其上述住處，交付一萬元予乙○○。乙○○取得該一
萬元之後，即失去聯絡，丙○○始發覺有詐，惟延至八十九年三月間始寄發律師函予
乙○○，談判沒有結果後，丙○○又拖延至九十年二月二日始提起自訴。
    理  由
一、自訴人堅定指述右揭事實；惟被告乙○○否認向自訴人詐騙現金，辯稱：「是向
    她借錢，八十七年三月借十五萬元，八十七年十一月借十五萬元。」「我前後向
    她借三十萬元，但是我跟她說我要處理土地糾紛，處理完後要給她利息十五萬元
    ，總共要給她四十五萬元。」「八十七年七月時我先向自訴人借十五萬元，要處
    理土地的事，隔了一個多月之後，我到廟裡才知道自訴人有官司上的糾紛，自訴
    人告訴我說：他的土地被代書林瑞興及仲介賴忠騙了。我跟他說：我認識一個代
    書李文璋與林瑞興可能認識，我請他協調看土地可不可以要回來，後來我打電話
    給李文璋，李文璋說他與林瑞興有熟，所以我才請李文璋處理。」
二、本院查：
  (一)首應探究的是，到底乙○○向丙○○拿了多少錢。乙○○表示只前後二次共拿取
    三十萬元，丙○○則堅稱共拿了四十六萬九千元。經查：
    證人即被告乙○○之朋友李文璋供稱「‧‧‧自訴人說被告之前有欠他一些錢
      ，要我跟被告說。我問被告，被告說有，我說：那應該還一些給人家，被告也
      同意，就還自訴人二次，一次五萬元、一次十萬元，還錢時我都有在場，收據
      是我寫的，簽名是他們自己簽的。被告說八十九年十月要再還自訴人錢，但據
      我瞭解那次之後被告就沒有再還錢了。」自訴人亦坦承「被告還我十五萬時，
      證人在場也說‧‧」（見本院卷第一二八－一二九頁）則照被告所說借款數額
      ，剩餘未還的本金應是十五萬元，如果再加上被告答應在其處理掉自己的土地
      後，願意多給自訴人的十五萬元利息，則應再給自訴人丙○○三十萬元才對。
    然而，其與自訴人於九十年十一月二日達成和解，和解書上和解條款第一條的
      起頭即明言「乙方欠甲方新台幣三十一萬元‧‧」（見本院卷第一三七頁）
    該三十一萬元加上已歸還的十五萬元，合計已達四十六萬元，顯見丙○○所供
      乙○○前後向其拿取四十六萬九千元之情節，可以採信。
  (二)至於，到底乙○○向丙○○拿取該四十六萬九千元，係以借款為由，抑係以打通
    關節、活動官司為由，尚待深究。查：
    丙○○確於八十七年間，對案外人賴忠、林瑞興、陳金城等三人提出偽造文書
      、侵占等之告訴，略謂「被告賴忠與林瑞興、陳金城基於意圖為自己不法之犯
      意聯絡，於八十五年十二月二十六日，由被告賴忠出面向告訴人丙○○佯稱，
      其可替丙○○以每坪七萬八千元（每坪實得六萬七千元）之價將右開土地出售
      予台電公司，使丙○○不疑有他，即與被告賴忠簽訂委託書及切結書，委託被
      告賴忠仲介售右開土地事宜，被告賴忠於八十六年三月十五日對告訴人丙○○
      佯稱要將右開土地賣給台電公司，而帶同告訴人丙○○至雲林縣斗六市鎮○路
      一０三號被告林瑞興所開設之代書事務所，被告賴忠要求告訴人丙○○申請印
      鑑證明，而被告林瑞興則向告訴人丙○○表示會幫告訴人丙○○將右開土地賣
      給台電公司，但如用告訴人丙○○之名義出售右開土地，須繳三百萬元稅金，
      若先將右開土地過戶到別人名下，則可免繳稅金，使告訴人丙○○不疑有他，
      將右開土地所有權狀及印鑑證明書交給被告林瑞興，被告賴忠、林瑞興、陳金
      城即未經告訴人丙○○之同意，於八十六年三月十五日偽造土地登記申請書及
      土地買賣所有權移轉契約書，其上記載告訴人丙○○同意將右開土地出售予被
      告陳金城，並於同年三月十九日向斗六地政事務所送件申請登記，使不知情之
      承辦人員將上開不實之事項登載在土地登記簿上，而被告陳金城卻於八十六年
      三月二十七日向台灣中小企業銀行貸款並設定本金最高限額一千一百萬元抵押
      權，且被告賴忠亦一直未將仲介右開土地出售予台電公司之後續結果向告訴人
      丙○○報告，嗣告訴人丙○○申請右開土地登記簿謄本出來閱覽後，始發現被
      告賴忠僅以一千五百二十萬元將右開土地出售予被告陳金城。」嗣經檢察官於
      八十七年九月三日對賴忠侵占部分提起公訴，對林瑞興、陳金城二人則為不起
      訴處分，書記官並於八十七年十月六日製作正本送達，此有台灣雲林地方法院
      檢察署八十七年度偵字第一０八六號不起訴處分書影本在卷可稽（見本院卷第
      三五－三九頁）。
    被告雖辯稱「八十七年七月時我先向自訴人借十五萬元，要處理土地的事，隔
      了一個多月之後，我到廟裡才知道自訴人有官司上的糾紛，自訴人告訴我說：
      他的土地被代書林瑞興及仲介賴忠騙了。我跟他說：我認識一個代書李文璋與
      林瑞興可能認識，我請他協調看土地可不可以要回來，後來我打電話給李文璋
      ，李文璋說他與林瑞興有熟，所以我才請李文璋處理。」而證人李文璋於九十
      年十月八日本院審理時，供稱「八十七年間被告打電話給我說：他有一個朋友
      被斗六一個代書及買方騙了，還沒有拿到錢，土地就已經被過戶了，我問他何
      代書，後來我找林瑞興代書與賴忠還有他們所請的陳信村律師進行調解三次，
      雙方有達成和解，約定開偵查庭時先付給自訴人十萬元，但當時並沒有如此做
      ，所以和解並沒有成立，事後自訴人說被告之前有欠他一些錢，要我跟被告說
      。我問被告，被告說有，我說：那應該還一些給人家，被告也同意，就還自訴
      人二次，一次五萬元、一次十萬元，還錢時我都有在場，收據是我寫的，簽名
      是他們自己簽的。被告說八十九年十月要再還自訴人錢，但據我瞭解那次之後
      被告就沒有再還錢了。」自訴人對於證人之供詞，表示「被告不是向我借錢，
      是說要疏通官司的。被告還我十五萬時，證人在場也說：你如果不照做，你被
      關我不理你。」（見本院卷第一二八－一二九頁）證人雖供稱其所調解的是上
      述丙○○與賴忠、林瑞興、陳金城三人間的土地糾紛，亦供稱其亦勸被告應還
      錢予自訴人，惟卻未供稱其是否知悉被告欠自訴人什麼樣的錢。是以，李文璋
      之供詞尚難據以判定究係自訴人所供可信，抑係被告所供可信。
    然而，自訴人指稱其於八十七年九、十月間知悉檢察官對林瑞興、陳金城為不
      起訴處分後，曾與夫婿李茂榮打電話給被告，並將談話內容錄音下來。本院遂
      於九十一年二月八日當庭勘驗錄音帶，被告承認上述電話之通話事實，且承認
      左列通話內容：
      李茂榮：你是不是乙○○先生，我是阿榮啊。
      乙○○：是啊！
      李茂榮：之前法院的代誌，現在他們都無罪，那些錢你是不是應該照上次的約
              定拿回來還我？
      乙○○：為什麼判無罪？
      李茂榮：是啊！他們就說證據不足無罪。
      乙○○：我聯絡看看，改天再消息給你。
      李茂榮：是啊！上次照約定，你說如果不起訴，要全部原金退回。那現在呢？
      乙○○：是那兩個都沒，還是？
      李茂榮：兩個都沒有啊，代書和那個都沒有啊，那麼照約定你要。
      乙○○：不是有起訴嗎？
      李茂榮：有起訴，但現在他又判無罪啊，看你要怎樣處理。
      乙○○：好啦！我聯絡看看，這幾天再消息給你。
      李茂榮：是啊！那些錢你要趕快給他追回來啊。
      乙○○：好啦好啦！
      丙○○：你利息不用拿來了啦！
      乙○○：利息我還。
      丙○○：我不要利息，我要現金。
      乙○○：對！不是啦！現在我告訴你，你現在就算是放我一條生路，我有誠懇
              要還你這筆錢。但是我。
      丙○○：我不要拖延這麼久，我不要啦。
      乙○○：不是拖這麼久啦！
      丙○○：你現在就先拿一半來，剩下的，可以讓你再延半年沒關係。不然，我
              不要啦！
      乙○○：我現在確實就是沒錢。
      丙○○：沒有就沒有，不然就「條車」（閩南語－拋錨的意思）。
      乙○○：不要處理的話，我對你不。
      丙○○：那叫便宜的就好了。
      乙○○：你心裡不要這樣，因為我跟你講，我是很誠意，過去都不要講，我是
              很誠懇要還你這筆錢，我現在實在我有困難，因為我跟你講，我現在
              家庭也沒有了，你可以去問松江，我現在孤家寡人一個，確實我就是
              很艱苦，我跟你講我沒有騙你，你可以去問松江，幾天前我就曾經說
              ，說這樣是比較嚥氣，說慚愧話，我就是自殺過，我姐夫送我去醫院
              ，我真的是走上絕路，被人害到絕路。我今日我才說我有。
      丙○○：我現在也是不得已啊，我也不是硬要。
      乙○○：但是我就是有要還你這筆錢。
      丙○○：我現在也是需要啊，缺錢啊，我自己一大筆土地被騙了無法拿回來，
              都沒辦法了。
      乙○○：我就是說你度量放寬一點，我張仔現在就向你要求放我一條。
      丙○○：三萬元算什麼，我缺的比三萬元更多。
      乙○○：我知道。因為我很有誠意要還你這筆錢。
      丙○○：你先還一半來再說啊。
      乙○○：不是，我就是一時之間籌不到這筆錢。我跟你講再讓我寬限一年，但
              是一個月後，說不定我就賺到錢了。
      丙○○：一年之後不曉得變怎樣，我不知道可不可以活到那時候，或許我比你
              先走那條路。
      乙○○：我跟你講虎尾溪我有一塊土地要處理，但是因為和糖廠的訴訟什麼時
              候會處理好不知道，我就是誠懇拜託你，你拜託我，我也拜託你，大
              家互相，我很誠懇這筆錢一定要還你。
      丙○○：還不用一年，我就。
      乙○○：不是，我跟你講，我說一年是最長的時間，說不定我一個月事情解決
              ，我就可以還你了。是說一年是一個期限，說不定我一個月或是兩個
              月就可以還你這筆錢。
      丙○○：不是啦！這樣我也難處理，我沒辦法啦！
      乙○○：不是，我跟你講，你今天。
      丙○○：你這樣我也沒辦法啦！我要去找誰？
      乙○○：我跟你講，你今天去告我，我去關，出來。
      丙○○：出來也是要還啊！出來難道就不用還嗎？
      乙○○：我就是無財無產啊，對不對？
      丙○○：無財無產？
      乙○○：真的啊！你可以去查啊！
      丙○○：我要去哪裡查啊？
      乙○○：你可以去查，我實在是無財無產，我現在孤家寡人一個，你可以去問
              ，可以去查一下電腦看我是不是有財有產。我孤家寡人一個，我今天
              如果有辦法，我絕對很誠懇拿出來還，就是我確實很困難。
      丙○○：再幾天給你寬限，一個月給你寬限啦，四十五萬元全部拿過來，我拿
              現金給你，你也拿現金給我，應當的啊！
      乙○○：我跟你講不然這樣啦！還有一條路。
      丙○○：我跟你講先拿一半，你就說沒有，不然就一個月內四十五萬元全部拿
              過來，這樣不讓你難處理，那就好了。
      乙○○：我兩個月先還你一半。
      丙○○：不要啦，我現在缺用的都還比你那些多。
      乙○○：我就是沒有那些錢，我就是有誠懇要跟你解決，我就是有誠意要還你
              那筆錢，但我現在就是拿不出來，你就先給我兩個月，我來籌錢還你
              一半，剩下的我再慢慢還你。我們互相啦，我兩個月內就籌這筆錢給
              你，對不對？
      李茂榮與乙○○之上述談話內容「（李茂榮：之前法院的代誌，現在他們都無
      罪，那些錢你是不是應該照上次的約定拿回來還我？）乙○○：為什麼判無罪
      ？」「（李茂榮：是啊！他們就說證據不足無罪。）乙○○：我聯絡看看，改
      天再消息給你。」「（李茂榮：是啊！上次照約定，你說如果不起訴，要全部
      原金退回。那現在呢？）乙○○：是那兩個都沒，還是？」「（李茂榮：兩個
      都沒有啊，代書和那個都沒有啊，那麼照約定你要。）乙○○：不是有起訴嗎
      ？」「（李茂榮：有起訴，但現在他又判無罪啊，看你要怎樣處理。）乙○○
      ：好啦！我聯絡看看，這幾天再消息給你。」「（李茂榮：是啊！那些錢你要
      趕快給他追回來啊。）乙○○：好啦好啦！」完全與上述台灣雲林地方法院檢
      察署八十七年度偵字第一０八六號案件賴忠被起訴，林瑞興、陳金城被不起訴
      之偵查結果相符，且與丙○○指訴以林瑞興等三人被起訴為條件而向丙○○拿
      取現金之情節相符，卻與被告所辯「借款」之情節完全無涉，本院認為，調查
      至此一階段，事實已十分明確，被告尚請求傳訊證人林育朋，以證明其所欠自
      訴人之款項為借款云云，並無必要。
三、至於證人甲○○、李文璋、林育朋是否為乙○○詐欺取財犯行之共犯：
    (一)證人即天一宮廟祝甲○○，與自訴人丙○○於九十年七月六日本院訊問時，供
      稱：
      法官問：你對本件事情有何瞭解？
      證人答：我知道自訴人有去問神明，但我不太瞭解他為何事去。
      法官問：證人知道何事？
      自訴人答：八十七年四、五月在天一宮我問神明請示土地糾紛的事，神明指示
                說有一個姓張的人可以幫忙，當時被告在場，他就自己舉手說他姓
                張，可以幫我忙，隔幾天我再去被告就說他有送三千元茶葉去給庭
                長，所以我就當場拿三千元給被告證人都有看到。
      法官問：證人是否看到自訴人所說的事？
      證人答：我有看到他去問神明有關土地糾紛的事，而且被告也有舉手表示可以
              幫他解決土地糾紛的困難，但是後來自訴人有無拿三千元給被告，我
              忘記了。
      法官問：乙○○為何到天一宮？
      證人答：他是信徒，常到天一宮。
      辯護人問：請問證人有無親耳聽到，被告向自訴人說：可以幫忙解決法院的糾
                紛的事。
      證人答：因為自訴人問神明土地糾紛的事，我負責傳達給神明，所以我知道，
              但是乙○○當時沒有在裡面，所以問神明的時候，乙○○還不知道自
              訴人有土地的糾紛，至於乙○○有舉手說可以幫自訴人解決困難這件
              事是自訴人跟我說的，我並沒有親眼看到，至於他們在外面如何談，
              我並不知道。
  本院認為，證人甲○○既坦承其為神媒，且指稱被告是信徒，常到天一宮；而
      自訴人亦指稱神媒甲○○表示神明說有一個姓張的人可以幫忙，被告在場，舉
      手說他姓張，可以幫忙云云。本院因而認為，甲○○有與被告乙○○串通訛詐
      自訴人之嫌疑。
    (二)又上述和解書上記載「‧‧三如乙方有違上述欠款不還，調解人林育朋、李文
      璋願負連帶償還責任，不得有推諉或要求其他補償等情事。」（見本院卷第一
      三七頁）李文璋、林育朋二人，名為調解人，卻要負實際的連帶償還詐欺款項
      責任，亦顯露出其二人的共犯嫌疑。
    然而，自訴人指訴出面向其拿錢的人並無甲○○、李文璋、林育朋三人；且除了
    上述嫌疑之外，目前尚無其他更強的證據，是以本院並不在本判決中認定上述三
    人為詐欺取財之共犯，特予一併說明。
四、(一)核被告所為，係犯刑法第三百三十九第一項之意圖為自己不法之所有，以詐術
    使人將本人之物交付罪。(二)被告前後三次騙取三十萬九千元、十五萬元、一萬元
    之行為，時間緊接，犯罪構成要件相同，且為了活動上述土地糾紛官司的理由相
    同，應係基於概括之犯意為之，為連續犯，應依刑法第五十六條之規定論以一罪
    。其中第一次所騙取三十萬九千元，被害人雖分三次接續付款，惟係基於被告的
    一次詐欺行為所致，應認為只是一個行為。(三)本院審酌：被告尚無犯罪前科，
    有卷附被告全國前案紀錄表一件在卷可稽，數十年來，有部分檢察官和法官因
    為涉嫌貪污而被起訴，有部分案件亦已有罪確定，這樣的事實，加上可能未被發
    覺的司法人員貪污犯罪數目（所謂「犯罪黑數」），成為國民相信「檢察官、法
    官可以被收買」的重要基礎。清白而敬業的司法從業人員，被國民信任、被國
    民尊敬，原本是一件可以期待的事情。然而，國民未能有充分的資訊了解到那個
    法官在出賣靈魂，那個法官在堅守崗位，於是「法官擁有共同的一張臉」。在司
    法信譽如此不堪的環境下，廉能的司法人員，與經常在外和司法掮客、和黑道大
    哥吃喝的司法人員，一樣被懷疑，一樣被消遣，一樣被恥笑。敬業的法官在這
    樣惡劣的環境下，除了努力工作之外，還要奮力與惡勢力搏鬥，期能讓台灣司法
    的光明願景早日實現。然而，本案的被告乙○○，竟利用自訴人在官司纏身，輸
    贏交在別人手裡，心裡惶惶然之際，乘虛而入，訛詐金錢花用。在被告得逞而歡
    心之時，自訴人受害了，兢兢業業的司法從業人員也受害了。雖然其於犯後，
    償還部分欠款，惟卻尚有二十餘萬元未還，有右揭和解書在卷可考；而且，被告
    在本案審理中始終否認犯罪，更企圖利用證人李文璋誤導本院的判斷，讓本院感
    受到其倚賴欺騙手法以解決事情的心態，並未因犯罪被發覺而收斂。本院認為，
    被告應被嚴厲地譴責，且應被施以較長期間的監禁，本院因而對被告量處有期徒
    刑三年，以作為懲處，並期待能喚醒其良知。此外，其犯下這樣的詐欺罪，可
    以想見其樂見司法有病，並在台灣司法的病態中找到一片悠游的天地，如此的心
    情，我們如何能期待他關愛台灣社會？因此，本院認為就被告犯罪之性質，其並
    不適合處理公共事務、行使公權，而有適度褫奪公權之必要，乃併予宣告褫奪公
    權五年。
五、自訴人經合法傳喚，無正當理由不到庭，爰不待其陳述而為判決。
六、據上論斷，應依刑事訴訟法第三百四十三條、第三百三十一條第一項後段、第二
    百九十九條第一項前段，刑法第三百三十九條第一項、第五十六條、第三十七條
    第二項，罰金罰鍰提高標準條例第一條前段，判決如主文。
中      華      民      國      九十一  年      二      月    二十二    日
                                      台灣雲林地方法院刑事第一庭
                                              法  官  林  輝  煌
右正本證明與原本無異。
如不服本判決，應於送達後十日內向本院提出上訴狀（須附繕本），上訴於台灣高等
法院台南分院。
                                              書記官  蕭  應  欽
中      華      民      國      九十一  年      二      月    二十二    日
附錄本案論罪科刑法條全文：
中華民國刑法
第三百三十九條
  意圖為自己或第三人不法之所有，以詐術使人將本人或第三人之物交付者，處五年
  以下有期徒刑、拘役或科或併科一千元以下罰金。
  以前項方法得財產上不法之利益或使第三人得之者，亦同。
  前二項之未遂犯罰之。
（本條文之罰金刑，應依罰金罰鍰提高標準條例之規定，提高為十倍）
